【裁判字號】    91,上易,276
【裁判日期】    920417
【裁判案由】    損害賠償
【裁判全文】
臺灣高等法院高雄分院民事判決  九十一年度上易字第二七六號
      上  訴  人  甲○○
      被  上訴人  乙○○
右當事人間請求損害賠償事件，上訴人對於中華民國九十一年十一月二十九日臺灣高
雄地方法院九十一年訴字第三三九號第一審判決提起上訴，本院判決如左：
      主      文
原判決關於駁回上訴人後開第二項之訴部分及除確定部分外訴訟費用之裁判均廢棄。
被上訴人應再給付上訴人新台幣壹萬柒仟肆佰元及自九十年十月五日起至清償日止，
按年息百分之五計算之利息。
其餘上訴駁回。
第一、二審訴訟費用除確定部分外，由被上訴人負擔十分之二，餘由上訴人負擔。
      事實及理由
一、上訴人起訴主張：被上訴人於八十九年十一月二十一日夜晚九時四十分許，駕駛
    自用小客車，沿高雄市○○區○○路，由北往南行駛，行經該路門牌號碼七一０
    號前，因疏於注意未讓由東向西步行穿越斑馬線之上訴人，而不慎撞及上訴人使
    其頭部外傷、左膝內側副韌帶斷裂、右下肢小兒麻痺併股肉萎縮之傷害。上訴人
    因傷曾由國軍左營醫院、劉豐順中醫診斷、高雄醫學大學附設中和紀念醫院及佑
    榮復健科診所治療、支出醫療費用，又上訴人因傷不能工作自八十九年十一月二
    十一日至九十年七月一日發生工作收入之損失，前往各醫院治療之計程車車資所
    費不貲，購買保養品支出費用，此外因傷精神受有痛苦，被上訴人應賠償非財產
    上損害等情，爰基於侵權行為之法律關係，求為命被上訴人給付上訴人一百一十
    萬七千五百五十七元及自起訴狀繕本送達翌日起至清償日止，按年息百分之五計
    算之法定遲延利息之判決（原審判決被上訴人應給付上訴人十二萬一千零七十四
    元本息，此部分未據被上訴人聲明不服而告確定，其餘部分經原審駁回上訴人之
    訴後，經上訴人提起部分上訴，包括至中醫院之醫療費一萬三千三百四十元、車
    資一萬一千六百元及非財產損害五萬元，即請求被上訴人應再給付上訴人七萬四
    千九百四十元）。並為下列之聲明：(一)原判決關於駁回上訴人後開第二項之訴部
    分及訴訟費用之裁判均廢棄。(二)被上訴人應再給付上訴人七萬四千九百四十元及
    自九十年十月五日起至清償日止，按年息百分之五計算之利息。
二、被上訴人則以：兩造發生車禍僅屬輕微擦撞，當場由被上訴人將上訴人送醫治療
    ，經醫師診察結果，並無腦部外傷，韌帶斷裂等傷害，上訴人所請求之中醫部分
    之醫療費用非屬必要費用，且非財產上損害，原審判決被上訴人應賠償十萬元已
    屬適當，不應再賠償等語，資為抗辯。並聲明：上訴駁回。
三、據被上訴人於檢察官偵查時供稱：「是，我駕駛車號ＢＭ－四二九三號由軍校路
    由北往南，在軍校路七一二巷前（撞到上訴人）」，於原審交通法庭審理時供稱
    ：「當時告訴人（上訴人）穿著深顏色衣服，我沒有看到，我看到時人已出來我
    就緊急煞車：：：」，「是的（指上訴人當時走在斑馬線上），我當時開在內線
    車道」，「我的車頭撞到他的腳，他滑在引擎蓋上面再往後仰，他的頭碰到擋風
    玻璃再倒在地上，我的擋風玻璃有碎裂，他是從我右邊走過來，我撞到他的身體
    左側」，「我是在斑馬線上撞到告訴人的」，在本院刑事庭陳稱：「我承認當時
    有過失，那時候我送被害人到醫院，被害人只有挫傷，沒有那麼嚴重」，核與上
    訴人於檢察官偵查時所陳：「八十九年十一月二十一日二十一時十五分許，我走
    在軍校路，蔡開車從我左邊過來撞到我，我當時在斑馬線上」，在原審交通法庭
    審理時陳稱：「當天我在穿越斑馬線時被一輛很快車子開過來撞到，被撞之後我
    彈到車子擋風玻璃上後再彈到地上，當時我頭部及腳均有受傷：：：」，「我的
    左腳膝蓋腫及右腳有擦傷，我頭部有撞到擋風玻璃，我人有摔出去：：：」，在
    本院刑事庭陳稱：「當時我頭碰到被告擋風玻璃，被告當時送我去海軍總醫院，
    醫生說兩腳挫傷、腦震盪、醫生有照片子，說骨頭沒有斷，就沒有醫治，只有觀
    察，但四（兩）腳還是腫，後來去看中醫，裡面有腫漲，固定兩個月，後來沒有
    好，五月一日我們又到榮總醫院，才發現韌帶斷了，現在行動不便：：：」等情
    節若合符節。且經證人即高雄市警察局後勁派出所警員魏明雄於原審交通法庭證
    稱：「是的，我到現場時將傷者送海總醫院，現場當時人不多，我去現場時被告
    （被上訴人）說他肇事，且說他是打電話報案及叫救護車，我們有通知交通大隊
    去現場測繪」等語屬實。此外又有高雄榮民總醫院診斷證明書、高雄市○○○○
    ○道路交通事故調查報告表、行政院國軍退除役官兵輔導委員會、高雄榮民總醫
    院病歷資料查詢函覆表、照片五張、臺灣高雄地方法院檢察署九十年度偵字第一
    三三五四號偵查卷宗、同署九十年度他字第一七四一號卷宗、同署九十一年度執
    字第三七三二號執行卷宗、原審九十年交易字第五二八號交通事件卷宗、本院九
    十一年度交上易字第一八一號刑事卷宗佐證，且被上訴人因犯過失傷害罪，經法
    院判處罪刑確定，足認被上訴人確有因過失不法侵害上訴人權利之事實。
四、按因故意或過失，不法侵害他人之權利者，負損害賠償責任。不法侵害他人之身
    體、健康、名譽、自由、信用、隱私、貞操或不法侵害他人格法益而情節重大者
    ，被害人雖非財產上之損害，亦得請求賠償相當之金額，民法第一百八十四條第
    一項前段、第一百九十五條第一項前段分別定有明文。茲將上訴人上訴聲明所請
    求之損害賠償說明如下：
  (一)關於醫療費用部分：上訴人主張曾經在劉豐順中醫院治療，支出醫療費用一萬三
    千三百四十元，原審予以剔除，因而聲明不服，請求被上訴人應再給付上開金額
    本息予上訴人。經查，依上訴人上開傷勢觀之，其除至西醫醫院就診外，另再至
    中醫醫院就診，應有其必要，故原審就此部分加以剔除固有未當，惟依全民健康
    保險法第八十二條：「保險對象因汽車交通事故，經本保險提供醫療給付者，本
    保險之保險人得向強制汽車責任保險之保險人代位請求該項給付」之規定，上訴
    人關於醫療費用支出部分，由保險人提供醫療給付者，不得向加害人請求。故上
    訴人於劉豐順中醫院支出之醫療費用共一萬三千三百四十元，其中七千五百四十
    元係屬健保給付，不得請求被上訴人賠償，餘自負額五千八百元，上訴人之請求
    應屬正當，被上訴人應再行給付。
  (二)關於往返醫院之交通費部分：上訴人主張伊至劉豐順中醫院看診五十八次，支出
    計程車車資一萬一千六百元。據高雄市計程車客運商業同業公會高市計客字第０
    一一號函稱：「：：：二案經本會實地測試自高雄市○○區○○路七一二巷四號
    十一樓之一（指上訴人住處）至高雄縣橋頭鄉○○路一七０號劉豐順中醫診所之
    計程車資為一百一十五元，以上所列為單程車資：：：」，而劉豐順中醫診所出
    具之健保收據，亦稱上訴人前往看診共五十八次，則上訴人得請求之計程車車資
    為一萬三千三百四十元，茲上訴人上訴請求此部分之金額為一萬一千六百元，自
    應如數給付，原審就此部分認無必要，自有可議。
  (三)關於非財產上損害部分：上訴人於原審請求賠償非財產上損害八十萬元，原審審
    酌上訴人所受痛苦之程度，兩造皆為專科學校畢業，上訴人無業，育有一子就讀
    大學三年級，被上訴人雖已婚但無兒女，有職業、有房屋一棟，並投資公司行號
    ，其妻月入亦不薄等一切情狀，認上訴人所得請求之非財產上損害以十萬元為適
    當，超過部分不予准許，本院認原審此部分之認定，至為洽當，則上訴人上訴聲
    明被上訴人關於非財產上損害應再給付上訴人五萬元，即屬不應准許。
五、綜上以觀，上訴人請求被上訴人應再給付七萬四千九百四十元，於一萬七千四百
    元範圍內，應予准許，逾此部分之請求，則非有理由。原審謂上訴人無須前往中
    醫診所就醫，將上訴人關於中醫診所之醫療費用及往返之計程車車資一併加以剔
    除，在上開應准許部分自非允洽。上訴意旨，執以指摘原判決不當，為有理由，
    應由本院予以廢棄改判。逾此部分之上訴，為無理由，應予駁回。
六、結論：本件上訴為一部分有理由，一部分無理由，依民事訴訟法第四百四十九條
    第一項、第四百五十條、第七十九條但書，判決如主文。
中      華      民      國    九十二    年      四      月    十七      日
                                      臺灣高等法院高雄分院民事第二庭
~B1審判長法官  簡色嬌
~B2法      官  陳真真
~B3法      官  周慶光
右為正本係照原本作成。
不得上訴。
中      華      民      國    九十二    年      四      月    二十一    日
~B法院書記官  郭蘭蕙
                                                                        Ｋ


司法院資訊處製作；財團法人民間司法改革基金會備份。
